臺灣高等法院刑事裁定
110年度抗字第2024號
抗  告  人  
即  受刑人  温盛弘




上列抗告人即受刑人因聲請定其應執行刑案件，不服臺灣桃園地
方法院中華民國110年11月29日裁定（110年度聲字第3748號），
提起抗告，本院裁定如下：
    主  文
原裁定撤銷。
甲○○犯如附表所示各罪所處之刑，應執行有期徒刑貳年壹月。  
 
    理  由
一、原裁定意旨略以：受刑人甲○○所犯如附表所示之各罪，先後
    經法院判處如附表所示之刑確定，且分屬得易科罰金及不得
    易科罰金之罪，經受刑人請求檢察官聲請定應執行之刑。原
    審審酌卷附事證，認附表所示各罪，合於併罰之要件，是檢
    察官之聲請為適當，爰依刑法第51條第5款之規定，就受刑
    人所犯前揭各罪，定其應執行刑為有期徒刑2年8月等語。
二、抗告意旨略以：
  ㈠量刑之輕重，固屬事實審法院得依職權自由裁量之事項，惟
    並非概無法律上之限制，仍應受比例原則及公平原則之限制
    。數罪併罰有二裁判以上宣告多數有期徒刑者，依刑法第53
    條、第51條第5款之規定「於各刑中之最長期以上，各刑合
    併之刑期以下，定其刑期。但不得逾30年」，係採「限制加
    重原則」規範執行刑之法定範圍，為其定刑之外部界限。乃
    因一律將宣告刑累計執行，刑責恐將偏重而過苛，不符現代
    刑事政策及刑罰之社會功能，而有必要透過定應執行刑程序
    ，授權法官對被告本身及所犯各罪為總檢視，進行充分而不
    過度之評價，以妥適調整之。又刑法第57條之規定，係針對
    個別犯罪之科刑裁量，明定刑罰原則以及尤應審酌之各款事
    項，以為科刑輕重之標準；至數罪併罰定應執行刑之裁量標
    準，法無明文，然其裁量仍應兼衡罪責相當及特別預防之刑
    罰目的，具體審酌整體犯罪過程之各罪關係（例如各行為彼
    此間之關聯性、數罪間時間、空間、法益之異同性、所侵害
    法益之專屬性或同一性、數罪對法益侵害之加重效應等）及
    罪數所反應行為人人格及犯罪傾向等情狀綜合判斷，為妥適
    之裁量，仍有比例原則及公平原則之拘束（最高法院104年
    度台抗字第718號裁定意旨參照）。
  ㈡數罪併罰定應執行刑之裁量，其依刑法第51條第5款定執行刑
    者，宜注意刑罰邊際效應隨刑期而遞減及行為人所生痛苦程
    度隨刑期而遞增之情形，考量行為人復歸社會之可能性，妥
    適定執行刑。除不得違反刑法第51條之外部界限外，尤應謹
    守法律內部性界限，以達刑罰經濟及恤刑之目的。倘違背上
    開定執行刑內部界限而濫用其裁量，仍非適法（最高法院10
    8年度台上字第4405號判決意旨參照）。
  ㈢刑法第56條連續犯之規定業於民國94年2月2日修正公布刪除
    ，並於95年7月1日施行。連續犯之所以廢除係因實務界對於
    「同一罪名」認定過寬，所謂「概括犯意」經常可連綿數年
    之久，且在採證上多過於寬鬆致過度擴張連續犯概念，併案
    浮濫造成不公平之現象。在修正後基於連續犯原為數罪之本
    質及刑之公平原則考量，過去視為連續犯之犯罪，原則上應
    回歸數罪併罰之處罰，以藉此維護刑罰之公平性。再按法院
    就裁量權之行使，除不得逾越法律之規定範圍之外部界限外
    ，尚應受比例原則、公平正義原則之規範，謹守秩序之理念
    ，體察法律之規範目的，使其結果實質正當，合於裁量之內
    部性界限，俾與立法本旨相契合，亦即必須符合所適用法律
    授權之目的，並受法律秩序之理念、法律感情及慣例等所規
    範，且現階段之刑事政策，非只在實現以往之應報主義之觀
    念，尤重在教化之功能（高等法院98年度抗字第634號裁定
    可供參考）。
  ㈣按實施新法以來，各法院對其罪犯所判之例，參照如「販賣
    毒品條例」，被告所犯5次販賣行為判刑時，依分別判刑15
    年（5個15年計75年），後定其應執行之刑為18年6月至19年
    ；又如「強盜案件」所犯普通強盜案件6件，分別判刑5年6
    月（6次5年6月計33年），定其應執行之刑為6年半左右。再
    諸如下列：
　⒈臺灣新北地方法院102年度訴字第1965號判決陳某觸犯販賣二
    級毒品甲基安非他命9次，每次宣告刑3年8月，另加1件槍砲
    彈藥刀械管制條例罪，判刑3年8月，合併計算判刑36年8月
    ，定應執行刑6年。
　⒉本院107年度抗字第1460號裁定，被告犯毒品及竊盜案，判處
    之刑合計10年11月，定應執行刑6年。
　⒊臺灣高等法院臺中分院104年度抗字第66號裁定，被告犯毒品
    案件，裁定應執行刑10年，更定應執行刑5年10月。
　⒋臺灣新北地方法院104年度訴字第943號因販賣第二級毒品案
    件，判處有期徒刑32年，定應執行刑有期徒刑18年6月。
　⒌本院107年度原上訴字第98號、臺灣桃園地方法院106年度原
    訴字第50號，判決詐欺1年1月2次、1年2月9次，合計12年8
    月，應執行刑2年3月。　
　⒍臺灣桃園地方法院106年度審原訴字第95號，判詐欺有期徒刑
    1年1次、1年2次、1年8次，合計11年，應執行有期徒刑2年6
    月。
　⒎最高法院107年度台上字第2783號，判詐欺有期徒刑1年3月1
    次、1年1月1次、1年4月2次、1年2月7次、1年1次、1年5月1
    次、1年1月2次、1年4月3次，合計21年9月，應執行有期徒
    刑1年5月。
　⒏本院108年度聲字第27號，判詐欺有期徒刑2年6月1次、3年3
    月1次，合計4年9月，應執行有期徒刑3年6月。 
　⒐本院107年度聲字第3094號，被告判決6年1月，裁定應執行刑
    4年2月。
　⒑臺灣臺東地方法院105年度聲字第419號，被告判決7年5月，
    裁定應執行刑為5年。
　⒒臺灣新北地方法院107年度聲字第1896號裁定，判決11年7月
    ，應執行有期徒刑6年8月。
　⒓臺灣桃園地方法院106年度聲字第4026號裁定，判決4年11月
    ，應執行有期徒刑2年4月。
　⒔臺灣嘉義地方法院106年度訴字第156號判決，判處有期徒刑1
    年26次、1年1月4次、1年2月2次、1年6月1次，合計34年2月
    ，定應執行刑為有期徒刑2年11月。
　⒕臺灣桃園地方法院108年度聲字第1209號，因施用第二級毒品
    等案件，判處3年4月，裁定應執行刑2年4月。
  ㈤受刑人所犯如原裁定附表所示各罪，原審裁定刑期總和為2年
    8月，固未逾越刑法第51條第5款所定之外部界限。惟受刑人
    於短時間內多次犯詐欺罪，且於案發後均坦承犯行，犯後態
    度應屬尚佳，犯罪情節亦非重大，是應著重對於受刑人之矯
    治教化，而非科以重罰，難認有將其長期監禁之必要。原審
    已違責任遞減原則、比例原則及罪刑相當原則，爰請給予受
    刑人公平、公正之裁定等語。
三、按裁判確定前犯數罪者，併合處罰之；數罪併罰，有二裁判
    以上，宣告多數有期徒刑者，於各刑中之最長期以上，各刑
    合併之刑期以下，定其應執行之刑期，但不得逾30年，刑法
    第50條第1項前段、第53條、第51條第5款分別定有明文。參
    其立法意旨，除在緩和多數有期徒刑合併執行所造成之苛酷
    外，更避免責任非難之重複，蓋有期徒刑之科處，不僅在懲
    罰犯罪行為，更重在矯治犯罪行為人、提升其規範意識，及
    回復社會對於法律規範之信賴，是應併合處罰之複數有期徒
    刑倘一律合併執行，將造成責任非難效果重複滿足、邊際效
    應遞減之不當效果，甚至有違責任原則，故採行加重單一刑
    主義，以期責罰相當，是法院就應併合處罰之數個有期徒刑
    宣告定其應執行刑時，不僅應遵守法律所定「以宣告各刑中
    之最長期為下限，各刑合併之刑期為上限，但最長不得逾30
    年」之外部界限，並應受法秩序理念規範之比例原則、平等
    原則、責罰相當原則、重複評價禁止原則等自由裁量權內部
    抽象價值要求界限之支配，以使輕重得宜，罰當其責，俾符
    合法律授與裁量權之目的，以區別數罪併罰與單純數罪之不
    同，兼顧刑罰衡平原則（最高法院100年度台抗字第440號裁
    定意旨參照）。具體而言，於併合處罰酌定執行刑，應視行
    為人所犯數罪犯罪類型而定，倘行為人所犯數罪屬相同犯罪
    類型者（如複數竊盜、施用或販賣毒品等），於併合處罰時
    ，其責任非難重複程度較高，應酌定較低應執行刑；然行為
    人所犯數罪雖屬相同犯罪類型，但所侵犯者為具有不可替代
    性、不可回復性個人法益（如殺人、妨害性自主），於併合
    處罰時，其責任非難重複程度則較低，自可酌定較高應執行
    刑；另行為人所犯數罪非惟犯罪類型相同，且其行為態樣、
    手段、動機均相似者，於併合處罰時，其責任非難重複程度
    更高，應酌定更低應執行刑；反之，行為人所犯數罪各屬不
    同犯罪類型者，於併合處罰時，其責任非難重複程度甚低，
    當可酌定較高應執行刑。
四、經查：
　㈠抗告人即受刑人（下稱「受刑人」）甲○○所犯如附表所示共5
    罪，宣告刑合計為有期徒刑4年6月，原審乃於各該宣告刑之
    最長期（有期徒刑1年）以上，各刑合併之刑期（有期徒刑4
    年6月）以下，定其應執行刑為有期徒刑2年8月，經核並未
    逾越刑法第51條第5款所定之法律外部性界限，亦未較先前
    曾定應執行刑之加計結果（指就附表編號2至4所示共3罪，
    曾經本院109年度上訴字第626號判決定應執行刑有期徒刑1
    年6月；加計附表編號1、5所示之罪分別所處有期徒刑6月、
    1年，合計為有期徒刑3年）更為不利，固屬有據。
　㈡惟受刑人除附表編號1所犯施用第一級毒品外，附表編號2至5
    所示均為參與同一詐欺集團擔任取款車手，其犯罪時間集中
    於107年1月18日至2月7日之間，期間甚為密接，有各該刑事
    判決在卷可參。此部分犯罪類型、行為態樣、手段、動機均
    屬相同，責任非難重複程度甚高，實應酌定較低應執行刑，
    以鼓勵其真心改過向上，盡早回歸正常社會。揆諸上揭說明
    ，應於酌定應執行刑之際，考量上情並反映於所定刑度，俾
    貫徹罪刑相當原則，以維護公平正義、法律秩序之理念及目
    的。原審未衡量上開情形，定應執行刑有期徒刑2年8月，難
    認與受刑人所犯各罪所侵害法益之總價值相當，其裁量權之
    行使，難認允當。抗告意旨據此指摘原裁定不當，非無理由
    。
　㈢綜上，原裁定既有如上述違誤或不當之處，即屬無可維持，
    應由本院撤銷，且為免發回原審法院重新裁定於刑事訴追執
    行效能無益，爰由本院自為裁定。審酌受刑人所犯附表所示
    各罪宣告刑總和為4年6月、各罪中最長期為1年；附表編號2
    至4曾經本院109年度上訴字第626號判決定應執行刑有期徒
    刑1年6月，嗣經最高法院上訴駁回確定；受刑人所犯如附表
    編號1所示之罪，為施用第一級毒品罪，所為係戕害自身之
    行為；附表編號2至5所示之罪，均為加重詐欺取財罪，係其
    加入同一詐欺集團所為，各罪犯罪時間自107年1月18日至2
    月7日間，所侵害法益種類相同，且犯罪情節、行為態樣、
    手段、動機均屬相同等一切情狀，為整體非難評價，定應執
    行刑如主文第2項所示。
據上論斷，應依刑事訴訟法第413條、第477條第1項，刑法第50
條第2項、第53條、第51條第5款，裁定如主文。　
中　　華　　民　　國　　111 　年　　1 　　月　　28　　日
                  刑事第七庭    審判長法　官  孫惠琳
                                      法　官  連雅婷
                                      法　官  張育彰
以上正本證明與原本無異。
如不服本裁定，應於收受送達後5 日內向本院提出再抗告狀。
                                      書記官  蔡麗春
中　　華　　民　　國　　111 　年　　1 　　月　　28　　日

附表：受刑人甲○○定應執行刑案件一覽表 　
編　　　　　號  1 2 3 罪　　　　　名  毒品危害防制條例 詐欺 詐欺 宣　　告　　刑  有期徒刑6月 有期徒刑1年 有期徒刑1年 犯　罪　日　期  108/09/23或24 107/01/18 107/02/02 偵查(自訴)機關 年　度　案　號  桃園地檢108毒偵6141號 桃園地檢107偵9227、21786、23837號、桃園地檢108偵字4429號  最　後 事實審 法院 桃園地院 臺灣高院    案　　號 108年度審訴字第2457號 109年度上訴字第626號    判決日期 109/04/24            109/04/29   確　定 判　決 法院     桃園地院 最高法院    案號 108年度審訴字第2457號    109年度台上字第4400號    判決確定日期 109/08/04 109/09/16   是否為得易科罰金之案件  是 否   備註   附表編號2至4所示之罪前經本院109年度上訴字第626號判決定應執行刑有期徒刑1年6月。嗣經最高法院以109年度台上字第4400號上訴駁回確定  











編    號  4          5 （以下空白） 罪    名  詐欺        詐欺   宣告刑  有期徒刑1年 　    有期徒刑1年  犯罪日期     107/01/23     107/02/07  偵查（自訴）機關年度及案號  桃園地檢107偵9227、21786、23837號、桃園地檢108偵字4429號 桃園地檢108偵30474號  最  後 事實審 法院     臺灣高院     桃園地院   案號 109年度上訴字第626號 109年度金訴字第122號   判決日期    109/04/29     110/08/31  確  定 判  決 法院     最高法院     桃園地院   案號 109年度台上字第4400號 109年度金訴字第122號   判決確定日期    109/09/16    110/10/05  是否為得易科罰金之案件  否        否  備    註  附表編號2至4所示之罪前經本院109年度上訴字第626號判決定應執行刑有期徒刑1年6月。嗣經最高法院以109年度台上字第4400號上訴駁回確定